臺灣新竹地方法院刑事判決　　　　　 100年度交簡上字第97號
上　訴　人　臺灣新竹地方法院檢察署檢察官
被　　　告　傅良瑞
上列上訴人因被告公共危險案件，不服本院竹東簡易庭100年度
竹東交簡字第129號中華民國100年8月30日第一審簡易判決（聲
請案號：臺灣新竹地方法院檢察署100年度撤緩偵字第78號），
提起上訴，本院管轄第二審之合議庭判決如下：
    主    文
上訴駁回。
    事    實
一、傅良瑞明知飲酒後駕車將導致其注意能力減低、反應能力變
    慢，在此時仍駕車行駛於道路上，隨時有致他人於死、傷之
    危險，竟於民國99年9月16日晚上9時許起至翌日凌晨1時許
    止，在新竹縣北埔鄉○○街「桂香小吃店」飲用啤酒後，已
    達不能安全駕駛動力交通工具之狀態，猶自該處騎乘車牌號
    碼AR8-582號普通重型機車欲返回新竹縣北埔鄉○○街189巷
    14號住處，嗣於同日即99年9月17日凌晨1時30分許，騎乘行
    駛至新竹縣北埔鄉○○街與仁愛路口前，因後載之友人未依
    規定戴安全帽而為警攔停，旋經警發現其身上有明顯酒味，
    乃於同日凌晨1時52分對其實施酒精測試，經測得其呼氣所
    含酒精濃度為0.72MG/L而查獲。
二、案經新竹縣政府警察局竹東分局報告臺灣新竹地方法院檢察
    署檢察官偵查聲請以簡易判決處刑。
    理    由
壹、證據能力之認定：
    按被告以外之人於審判外之言詞或書面陳述，除法律有規定
    者外，不得作為證據。又被告以外之人於審判外之陳述，經
    當事人於審判程序同意作為證據，法院審酌該言詞陳述或書
    面陳述作成時之情況，認為適當者，亦得為證據。當事人、
    代理人或辯護人於法院調查證據時，知有第159條第1項不得
    為證據之情形，而未於言詞辯論終結前聲明異議者，視為有
    前項之同意，刑事訴訟法第159條第1項及第159條之5分別定
    有明文。經查，本件被告對於下列認定犯罪事實所引被告以
    外之人於審判外之書面陳述及文書證據，於審判程序已表示
    同意作為證據，且本院審酌該被告以外之人於審判外之書面
    陳述作成時，並無違法或不當之狀況；另文書證據，亦無證
    據證明係公務員違背法定程序所取得，且無刑事訴訟法第15
    9條之4顯有不可信之情況與其他不得作為證據之情形；再該
    被告以外之人於審判外之書面陳述及文書證據，又均無證明
    力明顯過低之情形，復均經本院於審判程序依法進行調查，
    並予以被告辯論，因認均適當得為證據，依刑事訴訟法第15
    9條之5第1項規定，應認均有證據能力。
貳、實體部分：
一、認定犯罪事實所憑之證據及認定之理由：
（一）被告之自白：上揭事實業據被告迭於警訊、偵查中及本院
      審理時均自白坦承不諱。
（二）新竹縣政府警察局竹東分局當事人酒精測定紀錄表、刑法
      第185條之3案件生理觀察紀錄表、汽車駕駛人酒後生理協
      調平衡檢測紀錄表、新竹縣政府警察局舉發違反道路交通
      管理事件通知單各1紙（見偵查卷第13至16頁）：足證被
      告確有上揭飲用啤酒後，已達不能安全駕駛動力交通工具
      之狀態，猶駕駛動力交通工具即車牌號碼AR8-582號普通
      重型機車之事實。
（三）查動力交通工具駕駛人之酒後呼氣酒精濃度達0.55MG/L者
      ，肇事率為一般正常人之10倍，堪認已達不能安全駕駛之
      標準，有法務部88年5月18日（88）法檢字第001669號函
      可考。又按醫學文獻指出，當吐氣酒精濃度達0.25MG/L時
      時，將造成輕度中毒，中毒症狀為協調功能降低；當吐氣
      酒精濃度達0.5MG/L時，將造成輕度至中度中毒，中毒症
      狀為反應較慢、感覺減低、影響駕駛；當吐氣酒精濃度達
      0.75MG/L時，中毒症狀為思考改變、個性行為改變；當吐
      氣酒精濃度達1MG/L時，將造成中度中毒，中毒症狀為步
      態不穩、噁心、嘔吐、精神混惑不清晰；至於當吐氣酒精
      濃度達1.5MG/L時，則將造成中度至重度中毒，而有說話
      不清楚、感覺喪失、視力模糊等症狀，亦有行政院國軍退
      除役官兵輔導委員會臺北榮民總醫院88年8月5日（88）北
      總內字第26868號函可稽。經查，被告為警攔停後經當場
      測試其呼氣中所含酒精濃度為0.72MG/L，自足堪認確已達
      不能安全駕駛動力交通工具之狀態。
（四）綜據上開事證，足證被告所為之自白，確與事實相符。事
      證已臻明確，被告犯行洵堪認定。
二、論罪及科刑之審酌：
（一）所犯罪名：被告所為係犯刑法第185條之3之服用酒類，不
      能安全駕駛動力交通工具而駕駛罪。
（二）量刑：原審以被告犯行事證明確，適用刑法第185條之3、
      第42條第3項前段，刑法施行法第1條之1第1項之規定，並
      審酌被告(一)犯罪之動機、目的；(二)犯罪時所受之刺激；(三)
      犯罪之手段：於服用酒類不能安全駕駛動力交通工具之情
      形下，仍騎乘機車上路；(四)生活狀況：職業為水電工，家
      庭經濟狀況小康，有偵訊筆錄可稽；(五)品行：無前科紀錄
      ，有臺灣高等法院被告前案紀錄表可參；(六)智識程度：國
      中畢業，有偵訊筆錄可考；(七)與被害人之關係：未肇事無
      被害人；(八)違反義務之程度：酒精濃度達0.72MG/L，騎乘
      機車；(九)犯罪所生之危險或損害：未肇事無被害人；(十)犯
      罪後之態度：坦承犯行等一切情狀，量處罰金新臺幣3萬5
      仟元，並諭知易服勞役之折算標準。經核原判決認事用法
      均無不合，量刑亦屬妥適，應予維持。
（三）檢察官上訴意旨雖以：按刑罰之量定，固屬法院自由裁量
      之職權行使，惟刑事審判之量刑，在於實現刑罰權之分配
      的正義，故法院對科刑判決之被告量刑，應符合罪刑相當
      原則，使罰當其罪，以契合人民之法律感情，此所以刑法
      第57條明定科刑時應審酌一切情狀，尤應注意該條所列各
      款情形，以為科刑輕重之標準（最高法院96年度臺上字第
      2357號判決意旨參照）。依現行道路交通管理處罰條例第
      92條第4項授權訂定之違反道路交通管理事件統一裁罰基
      準表規應，駕駛小型車而違反道路交通管理處罰條例第35
      條第1項第1款，呼氣酒精濃度逾每公升0.55毫克者，若於
      期限內繳納罰鍰，裁罰金額新臺幣49,500元。依原審判決
      認定之犯罪事實，被告飲酒後騎乘機車而被遭查獲，經警
      實施呼氣酒精濃度測試，測得濃度為每公升0.72毫克，是
      立法者既已明文授權主管機關規定行政罰鍰之下限為新臺
      幣49,500元，惟原審僅判處被告罰金新臺幣3萬5仟元，低
      於行政罰鍰之下限，輕重失衡，有違行政罰法第26條第1
      項及道路交通管理處罰條例第35條第8項規範之意旨甚明
      。為此提起上訴，請撤銷原判決，改判處罰金新臺幣6萬
      元以上之刑度等語。惟查：
    (一)按量刑之輕重，係事實審法院得依職權自由裁量之事項，
      茍已斟酌刑法第57條各款所列情狀而未逾越法定刑度，則
      不得遽指為違法；又刑罰之量定屬法院自由裁量之職權行
      使，但仍應審酌刑法第57條所列各款事由及一切情狀，為
      酌量輕重之標準，並非漫無限制，在同一犯罪事實與情節
      ，如別無其他加重或減輕之原因，下級法院量定之刑，亦
      無過重或失輕之不當情形，則上級法院對於下級法院之職
      權行使，原則上應予尊重（最高法院72年臺上字第6696號
      判例、85年度臺上字第2446號判決意旨參照）。據此，法
      律賦予法官量刑輕重之裁量權，但此項裁量權之行使，並
      非得以任意或自由為之，仍應受一般法律原則之拘束，必
      須符合法律授權之目的，並受法律秩序之理念、法律感情
      及慣例所規範。又法官量刑權雖係受法律拘束之裁量原則
      ，但其內涵仍將因各法官之理念、價值觀、法學教育背景
      之不同而異，是以自由裁量之界限仍難有客觀之解答，端
      賴法官於個案審判時，依個案事由加以審酌，若無裁量濫
      用情事，即難謂有不當之處。況刑罰之主要目的乃在於公
      正報應行為人之罪責，並以刑罰之公正報應，威嚇社會大
      眾而生嚇阻犯罪之一般預防功能，且善用執行刑罰之機會
      ，從事受刑人之矯治工作，期收教化之個別預防功能，因
      而，刑罰應該是符合相當原則之公正刑罰，不可過份強調
      威嚇社會大眾之一般預防功能，或是過份強調教化犯罪人
      之個別預防功能。
    (二)第查，法院之量刑，除依法有應加重或減輕之事由外，應
      審酌刑法第57條所列各款事由及一切情狀，已如前述，而
      觀諸刑法第57條之規定，應審酌者包括犯罪之動機、目的
      、犯罪時所受之刺激、手段、犯罪行為人之生活狀況、品
      行、智識程度、與被害人之關係、違反義務之程度、犯罪
      所生之危險或損害、犯罪後之態度等一切情狀。查刑法第
      185條之3服用酒類，不能安全駕駛動力交通工具而駕駛罪
      之法定本刑為1年以下有期徒刑、拘役或15萬元以下罰金
      ，原審就被告之犯行，已依個案詳細斟酌刑法第57條各款
      所列情狀，因予量處罰金新臺幣3萬5仟元，及諭知易服勞
      役之折算標準，核既未逾越法定刑度，亦無濫用裁量權限
      或顯然失輕之情事，自難謂有何不當之處或違法可言。更
      何況本案原係由檢察官為緩起訴處分，並命被告於緩起訴
      確定日起6個月內向臺灣新竹地方法院檢察署指定之公益
      團體、地方自治團體支付2萬5仟元，嗣因被告無力如期繳
      納，乃經檢察官依法撤銷緩起訴處分確定後，再向本院聲
      請以簡易判決處刑，此有臺灣新竹地方法院檢察署檢察官
      99年度速偵字第1457號緩起訴處分書暨100年度撤緩字第7
      1號撤銷緩起訴處分書、臺灣高等法院檢察署99年度上職
      議字第13896號處分書在卷可稽，並據被告於檁時陳明在
      卷，故原審依本案個案詳細斟酌刑法第57條各款所列情狀
      ，因予量處罰金新臺幣3萬5仟元，及諭知易服勞役之折算
      標準，亦已遠逾檢察官原為緩起訴處分命被告支付公益金
      之金額。是檢察官上訴意旨指摘原判決量刑過輕，求為更
      重處刑，核無理由。
    (三)又查，本件被告所為係屬刑事犯罪之行為，法院本當依適
      用之法律即刑法處斷，是原審適用刑法第185條之3、第42
      條第3項前段，刑法施行法第1條之1第1項之規定，並詳酌
      刑法第57條各款所列情狀，於法定刑內量處適當之刑度，
      自難認有何違誤；而違反道路交通管理事件統一裁罰基準
      表固係依道路交通管理處罰條例第92條第4項之授權所訂
      定，然此係屬公路主管機關據為行政裁罰事宜所訂定之裁
      量基準，本院自不受拘束，乃法理所當然。況觀諸道路交
      通管理處罰條例第35條第8項「前項（按即汽車駕駛人有
      第1項【包括酒精濃度超過規定標準】...之情形，同時違
      反刑事法律者）汽車駕駛人，經裁判確定處以罰金低於本
      條例第92條第4項所訂最低罰鍰基準規定者，應依本條例
      裁決繳納不足最低罰鍰之部分」之規定（按此規定是否可
      能有違憲之虞，爰不予探討），立法者亦已預慮刑事罰與
      行政罰本質之不同（參後述），法院於法定刑範圍內判決
      之宣告刑為罰金之金額本即可能低於行政罰所訂之罰鍰基
      準金額。檢察官上訴意旨謂原判決判處之罰金金額低於行
      政罰鍰之下限，有違行政罰法第26條第1項及道路交通管
      理處罰條例第35條第8項規範之意旨等語，顯不無邏輯上
      之矛盾，亦非有據。
    (四)末查，違反刑罰法令者，稱刑事犯，刑罰者，乃對「犯罪
      行為」之制裁方法，係國家對人民所施加最為嚴厲之制裁
      ，其種類不外乎刑法第33條所定死刑、無期徒刑、有期徒
      刑、拘役、罰金5種主刑，及同法第34條規定之褫奪公權
      、沒收2種從刑（特別刑法有關銷燬、發還、追徵、追繳
      、財產抵償等規定，仍屬沒收之性質）等生命刑、自由刑
      、財產刑及名譽刑。至行政罰，乃就違反行政法上義務之
      行為，本於維持行政秩序之目的，由該管主管機關以刑法
      刑名以外之方法予以處罰，其種類繁多，常見之拘留、罰
      鍰、罰役、沒入、勒令歇業、禁止發行、限期改善、勒令
      恢復原狀等皆屬之。故刑罰與行政罰，二者性質有別，不
      容混淆。據此，被告所犯刑法第185條之3服用酒類，不能
      安全駕駛動力交通工具而駕駛罪乃屬違反刑罰法令之「刑
      事犯罪」，其法定刑雖包括罰金刑，然究屬刑事罰，故縱
      使宣告罰金刑亦將如同所有之刑事犯罪因此留有刑事前科
      不良紀錄，甚且宣告罰金刑無力繳納者，尚得易刑為易服
      勞役或社會勞動（刑法第42條、第42條之1參照），凡此
      均非僅具行政罰性質之「罰鍰」可相提併論。從而，檢察
      官上訴意旨徒以違反道路交通管理事件統一裁罰基準表之
      罰鍰裁量基準金額與刑罰之罰金金額為比較，而認原審判
      決之刑度過輕等情，亦失之率斷，難認有據。
    (五)綜上，原審判決並無違誤，檢察官上訴意旨指摘原審判決
      量刑過輕，求予撤銷改判，核無理由，應予駁回。
三、適用之法律：
    刑事訴訟法第455條之1第1項、第3項、第368條。
本案經檢察官高上茹到庭執行職務。
中    華    民    國     100   年    10    月    26   日
            刑事第三庭   審判長法  官  汪銘欽
                               法  官  邱忠義
                               法  官  李毓華
以上正本證明與原本無異。
不得上訴。
中    華    民    國     100   年    10    月    26   日
                               書記官  李佩玲
附錄本案論罪科刑法條全文：
刑法第185條之3
服用毒品、麻醉藥品、酒類或其他相類之物，不能安全駕駛動力
交通工具而駕駛者，處1 年以下有期徒刑、拘役或科或併科15萬
元以下罰金。